【裁判字號】    99,中交簡上,606
【裁判日期】    991005
【裁判案由】    過失傷害
【裁判全文】
臺灣臺中地方法院刑事判決         99年度中交簡上字第606號
上  訴  人
即  被  告  黃于倫
上列上訴人即被告因過失傷害案件，不服臺灣臺中地方法院臺中
簡易庭九十九年度中交簡字第九三七號，中華民國九十九年六月
四日第一審簡易判決（聲請簡易判決處刑案號：99年度偵字第74
50號），提起上訴，並經檢察官移送本院併案審理（函送併辦案
號：99年度偵字第17550號），本院管轄第二審之合議庭判決如
下：
    主    文
原判決撤銷。
黃于倫因過失傷害人，處拘役貳拾日，如易科罰金，以新臺幣壹
仟元折算壹日；緩刑貳年。
    犯罪事實
一、黃于倫前無不法犯罪之前科紀錄，素行尚佳，其於民國九十
    八年十一月十七日十七時二十七分許，駕駛車牌號碼1030－
    UA號自用小客車，沿臺中市○區市○路由東往西方向行駛，
    行經市○路○○○路之無號誌交岔路口時，原應注意汽車行
    經無號誌之交岔路口時，應減速慢行，作隨時停車之準備，
    又汽車行駛時，駕駛人應注意車前狀況，並隨時採取必要之
    安全措施，而依當時情形天候晴、光線為夜間有照明、路面
    乾燥、無缺陷、無障礙物、視距良好等客觀情形，並無不能
    注意之特別情事，竟疏未注意及此，而貿然直行，適林振鏞
    於飲酒後（無積極證據足認已達不能安全駕駛之程度）騎乘
    車牌號碼RP8－255號輕型機車搭載吳和燕，沿臺中市○○路
    由南向北行駛，於通過上開交岔路口時，因酒後注意力降低
    ，亦未注意減速慢行，作隨時停車之準備，且未遵照行車時
    左方車應暫停讓右方車先行之規定，致於前揭交岔路口內，
    黃于倫所駕駛之前揭車輛乃因煞停不及，其左前保桿即與林
    振鏞所騎乘上開輕型機車前車頭發生碰撞，林振鏞因而重心
    不穩、人車倒地，致受有左手肘挫傷、頭部外傷併腦震盪等
    傷害；後座之吳和燕於倒地後，亦受有右側脛骨骨折、右側
    腓骨骨折、尾骨部擦傷等傷勢。嗣黃于倫於車禍肇生後，即
    停留在現場，且在有偵查權限之警察機關尚未發覺犯罪前，
    主動向據報前來處理之臺中市警察局第一分局警員王凱政陳
    明其係肇事者與肇事經過，而自願接受裁判。
二、案經吳和燕、林振鏞訴由臺中市警察局第一分局報請臺灣臺
    中地方法院檢察署檢察官偵查後，聲請以簡易判決處刑；暨
    吳和燕訴請臺灣臺中地方法院檢察署檢察官偵查後，移送本
    院併案審理。
    理    由
一、證據能力方面：
  (一)按除顯有不可信之情況外，公務員職務上製作之紀錄文書，
    得為證據，刑事訴訟法第一百五十九條之四第一款定有明文
    。復按刑事訴訟法第一百五十九條之四對於具有高度特別可
    信之文書如公務文書等，在兼具公示性、例行性或機械性、
    良心性及制裁性等原則下，雖屬傳聞證據，例外容許作為證
    據使用。因此，採取容許特信性文書作為證據，應注意該文
    書之製作，是否係於例行性的公務或業務過程中，基於觀察
    或發現而當場或即時記載之特徵（最高法院94年度台上字第
    1361號刑事判決意旨參照）。經查員警於處理道路交通事故
    之際，依程式均須製作道路交通事故調查報告表(一)、(二)與道
    路交通事故現場圖，並依現場狀況，以科學儀器之相機拍攝
    現場照片。故上揭文書乃公務員依職權所製作，與其責任、
    信譽攸關，如有錯誤、虛偽，公務員因此必須負擔刑事及行
    政責任，從而其正確性自較高，且該等文書係經常處於可受
    公開檢查之狀態，其真實性亦較可獲得擔保，自得作為被告
    或犯罪嫌疑人所犯犯罪事實嚴格證明之紀錄。故本件卷內之
    道路交通事故調查報告表(一)、(二)、道路交通事故現場圖關於
    交通警察基於觀察或發現而當場或即時記載部分，暨現場照
    片，依據刑事訴訟法第一百五十九條之四第一款之規定，均
    堪認具有證據能力。
  (二)又按「除顯有不可信之情況外，從事業務之人於業務上或通
    常業務過程所須製作之紀錄文書、證明文書」，亦得為證據
    ，此於刑事訴訟法第一百五十九條之四第二款亦定有明文。
    本件告訴人吳和燕、林振鏞因前揭車禍事故受傷前往行政院
    衛生署臺中醫院（下稱臺中醫院）診療，經臺中醫院分別於
    九十九年三月四日、同年月八日所開立之診斷證明書，係告
    訴人吳和燕、林振鏞因本件車禍受傷而於案發當日到上開醫
    院就醫之後，經該醫院醫師在醫療業務過程所製作之證明文
    書。上開診斷證明書如有不實記載，診治醫師李宗哲、陳明
    澤當受醫師法懲戒或刑法之處罰而具有制裁性，依據其製作
    過程及製作當時外部客觀情況，亦難認醫師會有不實記載之
    動機及可能；再參酌上開診斷證明書係在診療後所即時製作
    ，當時記憶鮮明等因素，上開診斷證明書之製作應無「顯有
    不可信之情況」。本件檢察官及上訴人即被告（以下逕稱被
    告）黃于倫在法院審理期間，亦均未主張或釋明上開診斷證
    明書有因具有「顯有不可信之情況」，致依法不得為證據之
    情形，則依據上開刑事訴訟法第一百五十九條之四第二款之
    規定，該等醫師在診斷治療過程所開立之診斷證明書，亦皆
    得採為證據使用。
  (三)另按被告以外之人（包括證人、鑑定人、告訴人、被害人及
    共同被告等）於審判外之陳述雖不符刑事訴訟法第一百五十
    九條之一至第一百五十九條之四等四條之規定，而經當事人
    於審判程序同意作為證據，法院審酌該言詞陳述或書面陳述
    作成時之情況，認為適當者，亦得為證據；當事人、代理人
    或辯護人於法院調查證據時，知有刑事訴訟法第一百五十九
    條第一項不得為證據之情形，而未於言詞辯論終結前聲明異
    議者，視為有前項之同意；此於刑事訴訟法第一百五十九條
    之五第一、二項定有明文。立法意旨在於傳聞證據未經當事
    人之反對詰問予以核實，原則上先予排除。惟若當事人已放
    棄反對詰問權，於審判程序中表明同意該等傳聞證據可作為
    證據；或於言詞辯論終結前未聲明異議，基於尊重當事人對
    傳聞證據之處分權，暨證據資料愈豐富，愈有助於真實發見
    之理念，且強化言詞辯論主義，使訴訟程序得以順暢進行，
    上開傳聞證據亦均具有證據能力。經查本件除上開部分外，
    下列所引用之被告以外之人在審判外之言詞或書面陳述，業
    經本院於審理期日踐行調查證據程序，檢察官、被告黃于倫
    均未爭議其證據能力。本院審酌各該證據之製作及取得，並
    無證據顯示有何違背程序規定而欠缺適當性之情事，認以之
    為證據亦屬適當，依據上述說明，均應認具有證據能力。
二、訊據被告黃于倫固坦陳其確實有在前揭時間，駕駛車牌號碼
    1030－UA號自用小客車，行經臺中市○區市○路與民族路交
    岔路口，與告訴人林振鏞所騎乘之上開輕型機車相互撞擊而
    肇事，致告訴人林振鏞人車倒地，受有左手肘挫傷、頭部外
    傷併腦震盪等傷害，告訴人林振鏞所搭載於後座之告訴人吳
    和燕於倒地後，亦受有右側脛骨骨折、右側腓骨骨折、尾骨
    部擦傷等傷勢之情；惟矢口否認有何過失傷害犯行，辯稱：
    伊由中山路沿市○路○○○道往民權路方向行駛，到路口有
    試踩煞車，但沒有完全將煞車踩到底，因此車輛並非完全靜
    止狀態，伊往左右看有無來車，當時左方有一輛車，所以擋
    住伊視線，伊經過該路口就撞上了云云；惟查：
  (一)上揭告訴人林振鏞騎乘車牌號碼RP8－255號輕型機車負載告
    訴人吳和燕，於前開時地，因撞擊被告黃于倫所駕駛之車牌
    號碼1030－UA號自用小客車後，導致重心不穩而人車倒地，
    告訴人林振鏞因而受有左手肘挫傷、頭部外傷併腦震盪等傷
    害，後座之告訴人吳和燕亦受有右側脛骨骨折、右側腓骨骨
    折、尾骨部擦傷等傷勢，業據告訴人林振鏞、吳和燕分別於
    警詢及偵查中指訴明確（見警卷第2頁至第4頁、第5頁至第7
    頁，偵字第7450號卷第6頁），並有道路交通事故現場圖、
    道路交通事故調查報告表(一)、(二)、肇事現場及車輛照片等件
    附卷可稽（見警卷第12頁至第21頁）。準此，本件所應予審
    究者，厥為本件交通事故之發生，是否緣於被告未能遵照汽
    車行經無號誌之交岔路口，應減速慢行，作隨時停車之準備
    ，而貿然進入交岔路口，致告訴人林振鏞、吳和燕所共乘之
    機車因閃避不及，而發生碰撞所致？
  (二)查本件被告黃于倫雖辯稱：伊進入該交岔路口，當時有試踩
    煞車，但沒有完全靜止狀態，伊往左右看有無來車，當時左
    方有一輛車，所以擋住伊視線，伊經過該路口就撞上了云云
    ；惟查，依道路交通事故現場圖所示，本件車禍撞擊點係在
    該路口近中心點之位置，可知被告車輛係行至該路口近中心
    處，始與告訴人林振鏞所騎乘之車輛發生碰撞，則本件果如
    被告所稱：其確曾在進入該交岔入口時試踩煞車，且已觀看
    左右有無來車始行進入該路口，其自應在未達該路口中心前
    即可見左方直行而來之告訴人，而為煞停之舉措，焉可能行
    至該路口近中心處始發現告訴人自左方直行而來，致閃避不
    及而在路口中心位置與告訴人所騎乘之車輛發生碰撞？且查
    ，被告前於偵查中已自承：發生車禍當時車速大約在三十、
    四十公里左右等語（見偵字第7450號卷第6頁），復依上揭
    道路交通事故現場圖所描繪紀錄，被告所駕駛之車輛與告訴
    人林振鏞所騎乘之機車於交叉路口近中心處相互撞擊後，猶
    往前滑行逾六公尺始行煞停，亦足徵被告前揭所辯其進入該
    交岔路口前有試踩煞車，減速慢行等語，顯不足以採信。又
    被告另辯稱該路口左方因有車輛停放，遮蔽其視線，致其無
    從察覺來車等語；惟觀以員警所製作之道路交通事故調查報
    告表、道路交通事故現場圖及現場照片，均無相關之記載，
    且被告既在進入該路口前，即已發現該路口左側停有車輛，
    而可能遮蔽視線，造成視覺死角，理當更應善盡注意義務，
    小心慢行；復依上開道路交通事故調查報告表(一)所載，該處
    係有路燈照明之交岔路口，視距良好，核無不能注意之情狀
    ，則被告在市區人口稠密地區駕車駛近交岔路口而發現路口
    有障礙物遮蔽視線時，其自更應減速慢行並提高警覺，俟無
    其他車輛進入上開路口始可緩慢通過，此為一般駕駛人之通
    識，被告自不能諉稱不知。是以，本件交通事故確係緣於被
    告行至無號誌之交岔路口，疏未注意減速慢行，作隨時停車
    之準備，即貿然前行，致與告訴人所騎乘之車輛發生碰撞所
    致。
  (三)汽車行經無號誌之交岔路口，應減速慢行，作隨時停車之準
    備；汽車行駛時，駕駛人應注意車前狀況，並隨時採取必要
    之安全措施，道路交通安全規則第九十三條第一項第二款、
    第九十四條第三項分別定有明文，被告黃于倫既領有駕駛執
    照，對上開規定，自應知之甚詳，並為被告所應行注意之事
    項；而本件車禍發生之當時，現場係天候晴、光線為夜間有
    照明、路面乾燥、無缺陷、無障礙物、視距良好等情，為前
    開道路交通事故調查報告表(一)所明載，被告所駕車輛機件正
    常，並無不能注意之情事，詎其竟於行經案發路段交叉路口
    時，疏未注意車前狀況，且行經該無號誌之十字路口，未減
    速慢行，作隨時停車之準備，其駕車行為違反上開行車規定
    ，自有過失，甚為明確。且本件交通肇事經本院依職權送請
    臺灣省臺中市區車輛行車事故鑑定委員會鑑定結果，亦認為
    「黃于倫駕駛自小客車行經無號誌交岔路口疏未減速慢行，
    為肇事次因」，有臺灣省臺中市區車輛行車事故鑑定委員會
    九十九年八月十七日中市行字第0995402565號函附之鑑定意
    見書一份在卷可按（見本院二審卷第19頁至第20頁反面），
    適同於本院前揭認定，益足為證。
  (四)再告訴人林振鏞因本件車禍事故，致受有左手肘挫傷、頭部
    外傷併腦震盪等傷害，告訴人吳和燕亦受有右側脛骨骨折、
    右側腓骨骨折、尾骨部擦傷等傷勢，已見前述，被告之過失
    駕駛行為與告訴人林振鏞、吳和燕之傷害結果間，具有相當
    因果關係，亦足論斷。雖告訴人林振鏞於本件車禍騎乘上揭
    輕型機車，亦有酒後駕車致注意力降低，而疏未能即時減速
    慢行，且未注意車前狀況，暨於行至上開無號誌之交岔路口
    ，有左方車未讓右方車先行等情形；惟此僅屬告訴人對車禍
    之發生亦與有過失（且經臺灣省臺中市區車輛行車事故鑑定
    委員會鑑定結果認為係肇事主因），仍難免除被告於本件肇
    事之過失責任。
  (五)綜此，被告黃于倫前揭所為之辯述，無非事後卸責避就之語
    ，委無可採。是本件事證至臻明確，被告已難脫辭其過失責
    任，其犯行洵堪認定。
三、核被告黃于倫所為，係犯刑法第二百八十四條第一項前段之
    過失傷害罪。被告以一過失肇事行為同時導致告訴人林振鏞
    、吳和燕受傷，而侵犯兩個人身法益，構成想像競合犯，應
    依刑法第五十五條之規定，從情節較重之過失致告訴人吳和
    燕受有傷害之一罪處斷。另被告於車禍發生後即停留在現場
    ，且主動報案，並向前來現場處理之臺中市警察局第一分局
    警員王凱政坦承其係肇事者與肇事經過，而自願接受裁判等
    情，業經被告供陳在案（見警卷第10頁），並有前開道路交
    通事故調查報告表(二)載明被告肇事後並未逃逸之情可憑（見
    警卷第13頁），被告就本件過失傷害係對於未發覺之罪自首
    而受裁判，自得依刑法第六十二條前段之規定予以減輕其刑
    。臺灣臺中地方法院檢察署九十九年度偵字第一七五五０號
    移送本院併案審理之被告黃于倫因違規駕駛車禍肇事，導致
    告訴人吳和燕受有前揭傷勢之犯罪事實，因與本件上開經起
    訴並論罪之被告過失傷害罪行屬同一之事實，為事實上同一
    之實質上一罪案件，則併案部分之犯罪事實本即為起訴效力
    之所及，並已經本院審判如前。
四、原審認被告黃于倫所犯過失傷害罪行事證明確，予以論罪科
    刑，固非無見；惟查，被告於本件係自首犯罪，依刑法第六
    十二條前段之規定，屬得減輕其刑之法定事由，已如前述，
    原審未能審酌被告因自首犯罪，而得予減輕刑責之事實，即
    逕為論罪科刑，尚有未洽。被告上訴意旨猶執陳詞否認犯罪
    ，並指摘原審判決認定其有過失係屬錯誤云云，雖無理由；
    惟因原審判決既有上開可議之處，自屬無可維持，應由本院
    將原判決予以撤銷改判。
五、爰審酌被告黃于倫前無不法犯罪之前科紀錄，素行尚佳，有
    臺灣高等法院前案紀錄表可查，其於本件交通事故之過失程
    度僅為肇事次因，告訴人林振鏞、吳和燕於本件各自所受之
    之傷勢狀況，告訴人林振鏞本身就本件車禍之發生亦與有過
    失，且為肇事主因；並斟酌被告之犯罪後態度，其已支付新
    臺幣一萬五千元予告訴人林振鏞而成立和解，有和解書一紙
    附卷足憑（見本院中交簡字卷第20頁）；另就告訴人吳和燕
    之民事賠償部分，告訴人吳和燕復因已收受被告方保險公司
    之賠償，而當庭對被告撤回損害賠償之請求，有本院民事庭
    言詞辯論筆錄影本存卷可考（見本院二審卷第47頁）等一切
    情狀，量處如主文所示之刑，並諭知易科罰金之折算標準。
    末查，被告前未曾因故意犯罪受有期徒刑以上刑之宣告，此
    有臺灣高等法院被告前案紀錄表可查，其業已與告訴人林振
    鏞達成和解，並因已然給付賠償之故，經告訴人吳和燕對其
    撤回民事損害賠償之請求，均如前述，被告經此偵審程序之
    教訓，當能知所警惕，而信無再犯之虞，本院因認對其所宣
    告之刑，以暫不執行為適當，爰併予諭知緩刑二年，以啟自
    新。
據上論斷，應依刑事訴訟法第四百五十五條之一第一項、第三項
、第三百六十九條第一項前段、第三百六十四條、第二百九十九
條第一項前段，刑法第二百八十四條第一項前段、第五十五條、
第六十二條前段、第四十一條第一項前段、第七十四條第一項第
一款，刑法施行法第一條之一第一項、第二項前段，判決如主文
。
本案經檢察官戚瑛瑛到庭執行職務。
中    華    民    國    99    年    10    月    5     日
                  刑事第八庭  審判長法  官  張智雄
                                    法  官  李慧瑜
                                    法  官  陳思成
以上正本證明與原本無異。
不得上訴。
                                    書記官  陳淑華
中    華    民    國    99    年    10    月    5     日
附錄論罪科刑法條
刑法第二百八十四條第一項
因過失傷害人者，處六月以下有期徒刑、拘役或五百元以下罰金
，致重傷者，處一年以下有期徒刑、拘役或五百元以下罰金。

司法院資訊處製作；財團法人民間司法改革基金會備份。
